臺灣高等法院臺中分院刑事判決　　　　 96年度上訴字第513號
上　訴　人　臺灣臺中地方法院檢察署檢察官
被　　　告　乙○○
　　　　　　　　　　（另案在台灣臺中監獄台中分監執行中）
上列上訴人因被告毒品危害防制條例案件，不服臺灣臺中地方法
院95年度訴字第2273號中華民國95年12月29日第一審判決（起訴
案號：臺灣臺中地方法院檢察署95年度毒偵字第2723號），提起
上訴，本院判決如下：
    主  文
原判決撤銷。
乙○○施用第一級毒品，累犯，處有期徒刑拾月。
    事  實
一、乙○○前因施用毒品案件，經原審法院裁定送觀察、勒戒後
    ，認無繼續施用傾向，於民國（下同）九十年三月十六日釋
    放出所；嗣又因施用第一級、第二級毒品案件，經原審法院
    裁定送觀察、勒戒後，認有繼續施用毒品傾向，經提起公訴
    並聲請送強制戒治，經原審法院裁定送強制戒治，並以九十
    二年度訴字第二二○八號刑事判決判處有期徒刑九月、五月
    ，應執行有期徒刑一年確定。乙○○於九十二年十月十四日
    入臺中戒治所執行強制戒治，於九十三年一月九日因法律修
    正而停止戒治釋放；其有期徒刑部分則於九十三年三月十七
    日入監執行，至九十四年三月八日縮短刑期執行完畢。詎乙
    ○○猶不知悔改，於釋放後五年內，復於九十五年三月五日
    ，在臺中縣烏日鄉○○路○段十八號居住處，將海洛因以水
    稀釋後使用針筒注射手臂之方式，施用第一級毒品海洛因一
    次。嗣於九十五年三月六日十七時四十分許，在台中縣警察
    局烏日分局，經徵得乙○○同意後採尿送驗呈嗎啡陽性反應
    ，而查知上情。
二、案經台中縣警察局烏日分局報請台灣台中地方法院檢察署檢
    察官偵查起訴。
    理  由
一、訊據被告乙○○對於上開時、地，施用第一級毒品海洛因之
    犯行坦承不諱。被告經警採尿送驗結果，呈嗎啡陽性反應，
    亦有中山醫學大學附設醫院檢驗科藥物檢測中心確認檢驗結
    果報告、勘察採證同意書、台中縣警察局烏日分局委託鑑驗
    尿液編號與真實姓名對照表各一紙在卷可資佐證，上述檢驗
    結果，為檢驗機關本於專業知識及以精密儀器或科學方法檢
    測所得之結論，自可憑信。足見被告之自白與事實相符，可
    以採信，其於上述時、地施用第一級毒品海洛因一次之事實
    ，應可認定。次查，被告前因施用毒品案件，經原審法院裁
    定送觀察、勒戒後，認無繼續施用傾向，於九十年三月十六
    日釋放出所；嗣又因施用第一級、第二級毒品案件，經原審
    法院裁定送觀察、勒戒後，認有繼續施用毒品傾向，又經原
    審法院裁定送強制戒治，於九十三年一月九日因法律修正而
    停止戒治釋放等情，復有台灣高等法院被告前案紀錄表一份
    在卷可按。被告顯於釋放後五年內，再犯本案施用毒品之犯
    行，依毒品危害防制條例第二十三條第二項之規定，自應依
    法追訴。本案事證明確，被告犯行堪以認定，自應依法論科
    。
二、按海洛因係毒品危害防制條例第二條第二項第一款所定之第
    一級毒品，不得非法施用。是核被告乙○○所為，係犯毒品
    危害防制條例第十條第一項之施用第一級毒品罪。被告為施
    用而持有毒品之低度行為，為施用之高度行為所吸收，不另
    論罪。查，被告曾因施用毒品案件，經原審法院以九十二年
    度訴字第二二○八號刑事判決判處有期徒刑九月、五月，應
    執行有期徒刑一年確定，並於九十四年三月八日縮短刑期執
    行完畢之事實，有臺灣高等法院被告前案紀錄表在卷可按，
    被告於刑之執行完畢後五年內故意再犯本件有期徒刑以上之
    刑之罪，為累犯，應依刑法第四十七條第一項規定加重其刑
    。查，被告行為後，刑法業於94年2月2日經以總統華總一義
    字第09400014901號令修正公布 ，並自95年7月1日施行。按
    刑法第2條第1項之規定，係規範行為後「法律變更」所生新
    舊法比較適用之準據法，故被告行為後刑法條文之修正，對
    於被告並無有利或不利之情形者（例如新舊法處罰輕重相同
    ，犯罪構成要件亦無寬嚴之別等），即無適用修正後刑法第
    二條第一項之規定比較新舊法適用之問題（最高法院95年度
    台上字第5589號判決意旨參照）。查，修正後刑法第47條雖
    將舊刑法修正限制為受徒刑之執行完畢，或一部之執行而赦
    免後，五年以內「故意」再犯有期徒刑以上之罪者，始成立
    累犯。但上述新舊法之規定，對於本件被告「故意」犯施用
    第一級毒品罪，並無所謂「有利或不利」之情形。依上說明
    ，應無適用修正後刑法第2條第1項之規定比較新舊法適用之
    問題，併予敘明。
三、原審認被告犯罪事證明確，予以論罪科刑，固非無見。惟原
    判決認定被告自九十五年一月間某日起，尚有多次施用海洛
    因之行為，已有未洽（如後述）。且被告前即有違反肅清煙
    毒條例之前科紀錄，復因施用第一、二級毒品案件，經原審
    法院判處有期徒刑九月、五月，應執行有期徒刑一年確定，
    甫於九十四年三月八日縮短刑期執行完畢，有臺灣高等法院
    被告前案紀錄表在卷可按，其竟又另行起意再行施用第一級
    毒品，足見被告具有高度再犯可能性；再者，被告於前案施
    用第一級毒品，業經宣告有期徒刑九月，此次再犯相同罪名
    ，可見違法意識較高，其刑度不宜低於前案，以達「特別預
    防」之刑事政策目的，原審未審酌及此，對被告施用第一級
    毒品犯行竟僅判處有期徒刑八月，量刑尚屬過輕，亦有未當
    ；檢察官亦同此指摘原審量刑失輕，其上訴為有理由，且原
    判決復有上述可議之處，自屬無可維持，應由本院將原判決
    撤銷改判。爰審酌撤銷原判決之上述情節，及被告前已因施
    用毒品犯行經強制戒治及徒刑之執行，竟仍故態復萌，復行
    施用毒品，無視於毒品對於自身健康之戕害及國家對於杜絕
    毒品犯罪之禁令，惟衡酌施用毒品係屬自戕行為，被告犯罪
    手段尚屬平和，亦未因此而危害他人，所生損害尚非鉅大，
    且犯後坦承犯行，態度良好，暨施用毒品者均有相當程度之
    成癮性及心理依賴，其犯罪心態與一般刑事犯罪之本質並不
    相同，應側重適當之醫學治療及心理矯治為宜等一切情狀，
    量處如主文第二項所示之刑，以示懲儆。
四、公訴意旨另以：被告除在前開本院認定之時、地，施用海洛
    因一次外，其自九十五年一月某日起至九十五年三月六日十
    七時四十分許往前回溯九十六小時內之某時許，在不詳地點
    ，尚有多次施用海洛因之行為，認被告此部分亦涉有毒品危
    害防制條例第十條第一項之罪嫌。按犯罪事實應依證據認定
    之，無證據不得認定犯罪事實；被告或共犯之自白，不得作
    為有罪判決之唯一證據，仍應調查其他必要之證據，以察其
    是否與事實相符，刑事訴訟法第一百五十四條第二項、第一
    百五十六條第二項分別定有明文。公訴人認被告有上述犯行
    ，係以被告於偵查中之自白為其論據。經查，被告雖自白有
    此部分之犯行，然遍查全卷並無其他證據足資佐證；且海洛
    因施用後可於尿液中檢出之時間，依據Clarke's Isolation
    and Identification of Drugs第2版記載，服用海洛因後24
    小時內約有服用量之80%排泄於尿液中， 其於尿液中排出之
    最長時限，受施用劑量、施用方式、個人體質及其代謝情況
    等因素影響，因個案而異，一般可檢出之最長時間為海洛因
    服用後2至4天，亦經行政院衛生署管制藥品管理局以91年10
    月3日管檢字第110436號函釋無訛 。查，被告於九十五年三
    月六日經警採尿送請檢驗結果，尿液中檢驗出嗎啡陽性反應
    ，此雖能作為被告有於前開本院認定之九十五年三月五日，
    施用第一級毒品海洛因之證據，然尚難進而推認被告尚於九
    十五年一月間某日起有多次施用海洛因之犯行。此部分既無
    其他補強證據足資佐證，殊難僅以被告自白即予以論罪科刑
    ，不能證明被告有此部分犯行。惟因公訴人認被告此部分犯
    行與上開起訴並經論罪科刑部分間，有連續犯之裁判上一罪
    關係，爰不另為無罪之諭知，併此敘明。
據上論結，應依刑事訴訟法第三百六十九條第一項前段、第三百
六十四條、第二百九十九條第一項前段，毒品危害防制條例第十
條第一項，刑法第十一條前段、第四十七條第一項，判決如主文
。
本案經檢察官甲○○到庭執行職務。
中　　華　　民　　國　　96　　年　　3 　　月　　15　　日
            刑事第四庭    審判長法　官  洪  耀  宗
                                法　官  陳  欣  安
                                法　官  江  德  千
上列正本證明與原本無異。
如不服本判決應於收受送達後十日內向本院提出上訴書狀，其未
敘述上訴之理由者並得於提起上訴後十日內向本院補提理由書 (
均須按他造當事人之人數附繕本)。
                                書記官  吳  麗  琴
中　　華　　民　　國　　96　　年　　3 　　月　　15　　日
【附錄論罪科刑法條】
毒品危害防制條例第十條第一項：
施用第一級毒品者，處六月以上五年以下有期徒刑。
